臺灣臺南地方法院民事判決　　　　　　　95年度訴字第1471號
原　　　告　乙○○
訴訟代理人　甲○○
被　　　告　戊○○○
　　　　　　　　　　　6號
　　　　　　己○○
　　　　　　壬○○
　　　　　　辛○○○
　　　　　　丙○○
兼上二人　　丁○○
訴訟代理人
上列當事人間請求清償債務事件，經本院於民國96年4月23日言
詞辯論終結，判決如下：
    主  文
被告戊○○○應給付原告新台幣拾貳萬玖仟貳佰拾柒元，及
自民國九十五年九月九日起至清償日止，按年息百分之九點五計
算之利息。
被告壬○○、己○○應連帶給付原告新台幣壹拾陸萬陸仟捌佰元
，及被告壬○○自民國九十五年八月二十六日起，被告己○○自
民國九十五年九月十五日起，均至清償日止，按年息百分之九點
五計算之利息。
被告壬○○應另給付原告貳拾貳萬玖仟捌佰伍元，及自民國九十
五年八月二十六日起至清償日止，按年息百分之九點五計算之利
息。
被告丁○○、辛○○○、丙○○應連帶給付原告新台幣柒萬伍仟
零肆拾元，及被告丁○○自民國九十五年九月九日起，被告辛○○○自民國九十五年八月二十六日起，被告丙○○自民國九十
五年九月十二日起，均至清償日止，按年息百分之十點零五計算
之利息。
原告其餘之訴駁回。
訴訟費用新台幣玖仟玖佰壹拾元，其中新台幣仟陸佰零捌元由
被告戊○○○負擔，其中新台幣壹仟捌佰貳拾捌元由被告己○○
、壬○○連帶負擔；其中新台幣仟陸佰伍拾貳元由被告壬○○
負擔，其中新台幣捌佰貳拾貳元由被告丁○○、辛○○○、丙○○連帶負擔。
    事實及理由
壹、程序方面：
    按訴狀送達後，原告不得將原訴變更或追加他訴。但擴張或
    減縮應受判決事項之聲明者，不在此限，此民事訴訟法第25
    5條第1項第3款定有明文。本件原告原起訴（按原告原對被
    告聲請核發本院96年度促字第41807號支付命令，因被告等
    於法定期間合法提出異議，以原告支付命令之聲請視為起訴
    ），其中就被告胡己○○、壬○○部分，請求「被告己○○
    、壬○○應連帶給付原告新台幣（下同）500,000元，及自
    支付命令送達翌日起至清償日止，按年息百分之15計算之利
    息。」，嗣於本院審理中更正聲明為「被告己○○、壬○○
    應連帶給付原告396,650元，及自支付命令送達翌日起至清
    償日止，按年息百分之15計算之利息。」，核係減縮應受判
    決事項之聲明，揆諸上開規定，尚無不合，應予准許。
貳、實體方面：
一、原告起訴主張：原告之被繼承人王定金於民國（下同）82年
    8月23日死亡，原告等人繼承其債務，因受訴外人台南縣善
    化鎮農會強制執行及催討，而於95年3月15日，以其被繼承
    人王定金為連帶保證人之身份，分別代為清償(一)被告戊○○○積欠訴外人台南縣善化鎮農會329,237元之借款（被告戊○○○於74年5月1日，向訴外人台南縣善化鎮農會借款400,
    000元）；(二)被告壬○○為借款人，被告己○○為連帶保證
    人，積欠訴外人台南縣善化鎮農會500,400元之借款（係被
    告壬○○於74年3月14日，邀同被告己○○、訴外人庚○○
    、原告之被繼承人王定金為連帶保證人，向訴外人台南縣善
    化鎮農會借款500,000元。原告另以本院95年度促字418 07
    號支付命令對訴外人庚○○取得執行名義，並經本院95年執
    字第48912號強制執行事件，經強制執行自訴外人庚○○財
    產後，原告受償103,350元。）(三)被告丁○○、辛○○○、
    丙○○之被繼承人胡連頂積欠訴外人台南縣善化鎮農會75,0
    43元之借款（係訴外人胡朝和為借款人，於73年7月26日向
    訴外人台南縣善化鎮農會借款150,000元），爰基於代位求
    償權提起本訴，並聲明：(一)被告戊○○○應給付原告329,23
    7元，及支付命令送達翌日起至清償日止，按年息百分之15
    計算之利息；(二)被告己○○、壬○○應連帶給付原告宗應連
    帶給付原告396,650元，及自支付命令送達翌日起至清償日
    止，按年息百分之15計算之利息；(三)被告丁○○、辛○○○
    、丙○○應連帶給付原告75,043元，及自支付命令送達翌日
    起至清償日止，按年息百分之15計算之利息。
二、被告方面：
  (一)被告戊○○○則以：伊向台南縣善化鎮農會之40萬元借款，
    其中10萬元由原告之被繼承人王定金領取，伊主張原告之被
    繼承人王定金領取10萬元及自75年5月1日起依農會借款利率
    之利息，應息原告主張之代償款項抵銷等語，資為抗辯。
  (二)被告己○○、壬○○則以：被告壬○○向農會借款50萬元，
    其中15萬元之款項由原告之被繼承人王定金領取使用，該款
    項及自74年4月14日依台南縣善化鎮農會借款利率之利息，
    應自原告代償之額扣抵等語，資為抗辯。
  (三)被告丁○○、辛○○○、丙○○則以：否認渠等祖父即胡朝
    和曾向台南縣善化鎮農會借貸系爭15萬元，且上開借款業已
    罹於時效，原告不得再對被告丁○○、辛○○○及丙○○請
    求等語，資為抗辯。
三、兩造不爭執之事實：
  (一)訴外人台南縣善化鎮農會與被告戊○○○、壬○○、胡朝和
    借貸契約之內容，訴外人台南縣善化鎮農會強制執行過程，
    及原告代償金額如下附表所示：
   ┌────┬────┬─────────────────────┬─────────────────┐
   │姓名    │代償金額│執行名義                                  │ 借據（善化鎮農會）               │
   ├────┼────┼─────────────────────┼─────────────────┤
   │        │        │92年執字第42920號債權憑證（93.1.15）      │金額：400,000元（74.5.1）         │
   │        │        │（曾於89年執字第1027號執行）              │約定：於75年5月1日起償還，利率則採│
   │        │        │85年執字第9830號債權憑證（86.10.7）       │      取機動利率如遇中央銀行調整利│
   │        │        │（曾於76年執字第7793號、2476號執行）      │      率時隨即調整。              │
   │        │        │76年度訴字第533號民事判決（76.4.28）      │違約金：逾期按原契約利率計算外自逾│
   │戊○○○│329,237 │債務人：戊○○○、庚○○、壬○○、王定金、│        期六個月以內另加百分之十，│
   │        │        │        己○○                            │        逾六個月以上另加百分之二十│
   │        │        │金額：400,000元及自75年1月18日起至清償日止│        計付違約金。              │
   │        │        │      按年息玖厘伍毫計算之利息，並自75年2 │借款人：戊○○○                  │
   │        │        │      月2日起75年8月1日止，按上開利率百分 │連帶保證人：庚○○、壬○○、王定金│
   │        │        │      之10，自75年8月2日起至清償日止，按上│            、己○○              │
   │        │        │      開利率百分之20計算之違約金。        │                                  │
   ├────┼────┼─────────────────────┼─────────────────┤
   │        │        │92年執字第42920號債權憑證（93.1.15）      │金額：500,400元（74.3.14）        │
   │        │        │（曾於89年執字第1027號執行）              │約定：於75年3月14日起償還，利率採 │
   │        │        │85年執字第10343號債權憑證（85.10.16）     │      取機動利率如遇中央銀行調整利│
   │己○○  │        │（曾於76年執字第7793號執行）              │      率時隨即調整。              │
   │        │        │76年度訴字第312號民事判決（76.4.4）       │違約金：逾期按原契約利率計算外自逾│
   ├────┤        │債務人：壬○○、庚○○、王定金、己○○    │        期六個月以內另加百分之十，│
   │        │        │金額：500,000元及自76年1月1日起至清償日止 │        逾六個月以上另加百分之二十│
   │        │500,400 │      按年息百分之9.5計算之利息，並自76年1│        計付違約金。              │
   │壬○○  │        │      月1日起至清償日止，在六個月以內按上 │借款人：壬○○                    │
   │        │        │      開利率百分之10，超過六個月者，按上開│連帶保證人：庚○○、王定金、己○○│
   │        │        │      利率百分之20計算之違約金。          │                                  │
   ├────┼────┼─────────────────────┼─────────────────┤
   │        │        │（曾於95年執76號執行）                    │金額：150,000元（73.7.26）        │
   │丁○○  │        │92年執字第41417號債權憑證（92.12.8）      │期間：自93年7月26日起至96年7月26日│
   ├────┤        │85年執字第10188號債權憑證（85.10.16）     │利率：本借款利率定為年息壹分伍毫。│
   │        │        │80年度化簡字第129號民事判決（81.1.30）    │違約金：逾期按原契約利率計算外自逾│
   │辛○○○│        │債務人：胡連頂、己○○、王定金、壬○○、胡│        期六個月以內另加百分之十，│
   │        │75,043  │        林美花                            │        逾六個月以上另加百分之二十│
   ├────┤        │金額：75,000元及自75年3月4日起至清償日止，│        計付違約金。              │
   │丙○○  │        │      按週年利率百分之10.05計算之利息，並 │借款人：胡朝和                    │
   │                  │      自75年7月27日起至76年1月26日止，按上│連帶保證人：壬○○、戊○○○、    │
   │        │        │      開利率百分之10，及自76年1月27日起至 │            王定金、己○○。      │
   │        │        │      清償日止，按上開利百分之20計算之違約│                                  │
   │        │        │      金。                                │                                  │
   └────┴────┴─────────────────────┴─────────────────┘
  (二)被告丁○○、丙○○、辛○○○為胡連頂之之女，胡連頂於
    92年1月29日死亡，被告三人未辦理拋棄繼承。
  (三)就上開附表所示有關台南縣善化鎮農會對主債務人壬○○之
    債權，原告業以本院95年度促第41807號確定支付命令，對
    連帶保證人庚○○取得執行名義，並以本院95年度執字第48
    912號強制執行事件，對庚○○等人之財產聲請強制執行，
    並自庚○○存款財產執行，而於95年12月25日受償103,350
    元。上開執行程序，因執行債務人財產結果，不足清償全部
    債權，依強制執行法第27條規定，由本院發給債權人即原告
    債權憑證，強制執行程序終結。
四、得心證之理由
    原告主張於95年3月15日，以其被繼承人王定金為連帶保證
    人之身份，分別代為清償被告戊○○○積欠訴外人台南縣善
    化鎮農會329,237元之借款；被告壬○○為借款人，被告己○○為連帶保證人，積欠訴外人台南縣善化鎮農會500,400
    元之借款；被告丁○○、辛○○○、丙○○之被繼承人胡連
    頂積欠訴外人台南縣善化鎮農會75,043元之借款。嗣另以本
    院95年度促字41807號支付命令對訴外人庚○○取得執行名
    義，並經本院95年執字第48912號強制執行事件，強制執行
    庚○○存款財產，而於95年12月25日受償103,350元之事實
    ，業據原告提出債權憑證、代清償證明書、借據各3份為證
    ，且為被告所不爭執，堪信為真實。惟原告請求被告返償上
    開代償債務及利息，則為被告所否認，並以前揭情詞置辯。
    是本件兩造之爭點厥為：(一)原告之被繼承人王定金是否自被
    告戊○○○向台南縣善化鎮農會借貸之40萬元，受領其中10
    萬元之款項，被告戊○○○是否得主張上開10萬元及自75年
    5月1日依農會借款利率之利息，自原告代償金額中抵銷。(二)
    原告之被繼承人王定金是否自被告壬○○向台南縣善化鎮農
    會借貸之50萬元，受領其中15萬元之款項，被告己○○、壬○○是否得主張上開15萬元及自74年4月14日依農會借款利
    率之利息，自原告代償金額中抵銷。(三)訴外人胡朝和是否曾
    向台南縣善化鎮農會借貸系爭15萬元？上開借款是否業已罹
    於時效，原告不得對被告丁○○、辛○○○及丙○○請求。
  (一)被告戊○○○、己○○、壬○○就系爭借款，是否曾交付10
    萬元、15萬元予原告之被繼承人王定金？被告戊○○○、己○○、壬○○得否據此主張原告代償金額應扣抵渠等交付予
    原告被繼承人王定金之10萬元、15萬元及利息。
  (1)按當事人主張有利於己之事實者，就其事實有舉證之責任。
    民事訴訟法第277條前段定有明文。又主張常態事實者，就
    其事實無庸舉證，主張變態事者，應就變態事實負舉證義務
    ，此為舉證責任分擔原則。再者，原告對於自己主張之事實
    （即起訴事實）已盡證明之責後，被告對其主張於抗辯之事
    實，並無確實證明方法或僅以空言爭執者，當然認定其抗辯
    事實之非真正，而應為被告不利益之裁判。
  (2)經查，原告主張被告戊○○○、壬○○為借款人，由被告己○○及原告之被繼承人王定金為連帶保證，於74年間分別向
    訴外人台南縣善化鎮農會借貸40萬元、50萬元，因主債務人
    即借款人被告戊○○○、壬○○，未依約定清償上開借款，
    債權人台南縣善化鎮農會基於保證及繼承之法律關係，向連
    帶保證人王定金之繼承人即原告追償，原告因而代為清償上
    開債務之事實，已如前述，被告戊○○○、己○○、壬○○
    對渠等與訴外人台南縣善化鎮農會之借貸金額，及原告代償
    款項亦不爭執，惟抗辯上開借款，原告之被繼承人王定金亦
    分別受領10萬元、15萬元，原告之被繼承人受領之款項及利
    息，應自原告請求代償金額中扣抵云云。然消費借款之款項
    ，部分給付予連帶保證人，係屬變態事實，自應由被告戊○○○、己○○、壬○○，就交付10萬元、15萬元予被繼承人
    王定金之事實負舉證責任。被告就上開抗辯，請求傳訊證人
    庚○○到庭證明，經證人庚○○到庭結證稱：「．．．我是
    計程車駕駛，兩造與我都不熟識，只是他們曾經叫過我的車
    坐。當時原告父親及己○○都擔任里長。．．．約在74年間
    ，原告父親及己○○叫我的車要去高雄，當時是要去接壬○○回善化農會借錢，當時坐我的車到高雄的人有原告父親、
    己○○、戊○○○夫婦，我們去高雄接壬○○到善化農會，
    要去高雄的途中，原告父親有向己○○說請己○○借20 萬
    元給他，己○○說只能借15萬元，辦好之後我再載送他們回
    善化的家。至於其他的細節我就不清楚了。．．．（問：本
    件農會貸款有否擔任連帶保證人？）是的，他們叫我擔任連
    帶保證人。去接壬○○到善化農會的那次，我也有跟著進去
    農會簽保證書。至於款項匯入何人帳戶，我則不清楚。（問
    ：為何擔任本件連帶保證人？）是他們叫我擔任連帶保證人
    的，我與他們只是朋友而已，我也不曉得事情怎麼會變這樣
    。」等語，惟依證人庚○○所陳，其與被告己○○、原告之
    被繼承人王定金等人均不熟識，僅因其以駕駛計程車為業，
    搭載被告等前往台南縣善化鎮農會辦理貸款事宜，即同意為
    被告壬○○向台南縣善化鎮農會50萬元借款擔任連帶保證人
    ，其證述情節顯與社會常情有違，實屬可疑。況就被告是否
    交付部分借款予原告之被繼承人王定金，證人庚○○亦僅聽
    聞雙方部分談話內容，並未目睹被告確有交付系爭款項，自
    無從證明被告有交付10萬、15萬元予原告之被繼承人王定金
    之事實，而難為有利於被告之證明。基此，被告戊○○○、
    己○○、壬○○抗辯，原告代償金額應扣抵渠等交付予原告
    被繼承人王定金之10萬元、15萬元及利息，洵無可採。
  (二)訴外人胡朝和是否曾向台南縣善化鎮農會借貸系爭15萬元及
    上開借款是否業已罹於時效部分。
  (1)本件被告丁○○、辛○○○、丙○○另抗辯，訴外人胡朝和
    不識字，以其名義向台南縣善化鎮農會借貸系爭15萬元，並
    非胡朝和簽名？系爭15萬元借款應非訴外人胡朝和借貸云云
    ，惟為原告否認，並提出系爭15萬元借款之借據1紙為證。
    經查，台南縣善化鎮農會職員王心安到庭結證稱：「承辦人
    員是王秀蓮，一般作業方式因當事人不識字，就按指印，並
    由他人代書姓名。系爭借據上是由他人代書，由借款人蓋指
    印。」等語，核與原告提出系爭15萬元借款之借據有關借款
    人胡朝和簽章欄上除有胡朝和之簽名外，尚留有胡朝和之印
    文及指印相符，足見系爭15萬元借款，確由訴外人胡朝和向
    台南縣善化鎮農會借貸無誤。次查，胡朝和為被告丁○○、
    辛○○○、丙○○之被繼承人胡連頂之父（即胡朝和為被告
    丁○○、辛○○○、丙○○之祖父），而訴外人台南縣善化
    鎮農會於81年間以胡朝和業於75年8月13日死亡，就系爭15
    萬元借款未清償之本金75,000元及利息、違約金部分，以繼
    承及消費借貸之法律關係，訴請被告丁○○、辛○○○、丙○○之被繼承人胡連頂等人清償上開借款，經本院以80年度
    化簡字第129號判決確定，此為被告丁○○、辛○○○、丙○○所不爭執，並經本院依職權調卷上開確定判決核閱無訛
    （詳見本院85年度執字第10188號民事執行卷宗）。按確定
    判決，除當事人外，對於訴訟繫屬後為當事人之繼受人者，
    及為當事人或其繼受人占有請求之標的物者，亦有效力，民
    事訴訟法第401條第1項定有明文。本件就胡朝和系爭借款，
    既經本院80年度化簡字第129號判決確定，則就上開借款對
    於被告丁○○、辛○○○、丙○○之被繼承人胡連頂業已產
    生確定判決之既判力，而被告丁○○、辛○○○、丙○○既
    為胡連頂之繼承人，揆諸民事訴訟法第401條規定，該確定
    判決之既判力對於被告丁○○、辛○○○、丙○○亦有效力
    。準此，被告丁○○、辛○○○、丙○○即不得再爭執系爭
    上開借款不存在，被告上開所辯，洵屬無據。至被告聲請傳
    喚台南縣善化鎮農會系爭借款承辦人員，欲證明系爭借據是
    否為胡朝和親簽，惟承前所述，本院80年度化簡字第129號
    確定判決之既判力對於被告丁○○、辛○○○、丙○○亦有
    效力，而不得再爭執系爭上開借款不存在，故本院認無傳喚
    承辦人員之必要，附此敘明。
  (2)次按請求權固因15年間不行使而消滅，為民法第125條前段
    所明定，惟消滅時效因起訴而中斷，而開始執行行為或聲請
    強制執行，與起訴有同一效力，時效中斷者，自中斷之事由
    終止時，重行起算，因起訴而中斷之時效，自受確定判決或
    因其他方法訴訟終結時，重行起算，民法第129條第1項第3
    款、第2項第5款、第137條第1項、第2項分別定有明文。又
    民法第129條第2項第5款所謂「開始強制執行」及「聲請強
    制執行」，係指債權人僅須將債務人列為執行債務人對之聲
    請強制執行即生時效中斷之效力，並不以通知開始強制執行
    債務人之財產為必要，是債權人將債務人列為執行債務人對
    之聲請強制執行後，雖因債務人無財產或債權人未發現債務
    人之財產等原因，未執行債務人之財產即聲請執行法院發給
    債權憑證，債權人之請求權時效仍因已對債務人聲請強制執
    行而中斷。其次，執行法院依強制執行法第27條規定，發給
    俟發現財產再予執行之憑證，交債權人收執時，執行行為即
    為終結，因開始執行行為而中斷之時效，應由此重行起算（
    最高法院89年度台上字第2544號判決參照）。
  (3)經查，本件訴外人台南縣善化鎮農會取得本院80年度化簡字
    第129號民事判決及確定證明書後，旋即於85年間聲請本院
    對被告丁○○、辛○○○、丙○○之被繼承人胡連頂，及被
    告戊○○○、己○○、壬○○等人實施強制執行，經本院以
    85年度執字第10188號強制執行事件受理後，因債務人無財
    產可供執行，而於85年10月16日核發債權憑證而終結執行程
    序等情，業經本院依職權調閱本院85年度執字第10188號強
    制執行卷宗核屬無訛。故原告代償之債務於訴外人台南縣善
    化鎮農會對於被告丁○○、辛○○○、丙○○之被繼承人胡
    連頂之借款請求權自85年間起因聲請強制執行而中斷，於核
    發債權憑證之翌日即85年10月17日重行起算。
  (4)次按強制執行程序之當事人，須有當事人能力，有關於執行
    當事人能力，強制執行法並未規定，依強制執行法第44條規
    定準用民事訴訟法之規定，即有當事人能力者，始有執行當
    事人能力。再查，本件被告丁○○、辛○○○、丙○○之被
    繼承人胡連頂業於92年1月29日死亡，惟訴外人台南縣善化
    鎮農會於92年及95年間，復以本院85年10月16日核發之上開
    債權憑證及92年12月8日換發之上開債權憑證之為執行名義
    ，向本院以92年度執字第41417號、95年度執字第76號聲請
    強制執行時，仍列已死亡之被繼承人胡連頂等人為債務人，
    ，而非對被告丁○○、辛○○○、丙○○聲請強制執行。依
    前揭說明，被繼承人胡連頂既於92年1月29日業已死亡，訴
    外人台南縣善化鎮農會就已死亡之被繼承人胡連頂部分強制
    執行行為，原得對於其繼承人之全體或其中之一人或數人承
    受之遺產或其固有財產，同時或先後為強制執行，始為適法
    ，惟訴外人台南縣善化鎮農會仍對無當事人能力之胡連頂來
    聲請強制執行，於法即屬無據，該執行行為，本不生效力，
    自不發生時效中斷之效力。
  (5)綜上各情，原告對於被告丁○○、辛○○○、丙○○代償債
    務之借款請求權，因訴外人台南縣善化鎮農會於80年間判決
    確定時起，第1次重行起算，又自85年間起因聲請強制執行
    而中斷，而於核發債權憑證之翌日即85年10月17日第2次重
    行起算；其後92年及95年間之聲請強制執行，因列無當事人
    能力之胡連頂，而不發生時效中斷之效力。故系爭借款請求
    權於85年10月17日重行起算，該借款請求權時效期間內，尚
    未逾消滅時效15年期間而有請求權消滅之情事，故被告丁○○、辛○○○、丙○○抗辯系爭借款請求權已罹時效而消滅
    云云，自無可採。
  (三)按保證人向債權人為清償後，於其清償之限度內，承受債權
    人對於主債務人之債權。但不得有害於債權人之利益，民法
    第749條定有明文；次按連帶債務人相互間，除法律另有規
    定或契約另有訂定外，應平均分擔義務。但因債務人中之一
    人應單獨負責之事由所致之損害及支付之費用，由該債務人
    負擔；又連帶債務人中之一人，因清償、代物清償、提存、
    抵銷或混同，致他債務人同免責任者，得向他債務人請求償
    還各自分擔之部分，並自免責時起之利息，民法第280條、
    第281條第1項分別定有明文。經查本件原告之被繼承人王定
    金因分別擔任借款人即被告戊○○○、壬○○、訴外人胡朝
    和向訴外人台南縣善化鎮農會借款之連帶保證人，原告於繼
    承被繼承人王定金之保證債務後，於95年3月15日向債權人
    台南縣善化鎮農會清償借款包含本金、利息、違約金及相關
    訴訟費用分別為329,237元、500,400元、75,043元，於該清
    償限度內，即承受債權人台南縣善化鎮農會對於主債務人即
    被告戊○○○、壬○○及訴外人胡朝和之債權。惟原告於承
    受其中500,400元債權後，另以本院95年度促字41807號支付
    命令對訴外人即連帶保證人庚○○取得執行名義，並經本院
    95年執字第48912號強制執行事件，自訴外人庚○○所有財
    產強制執行後，業已受償103,350元。故原告其請求被告戊○○○給付其代償借款329,237元；請求被告壬○○給付其
    代償借款396,650元；請求主債務人胡朝和之輾轉繼承人被
    告丁○○、辛○○○、丙○○連帶給付其代償借款75,043元
    ，自屬有據。另被告己○○亦同為被告壬○○向債權人台南
    縣善化鎮農會借款50萬元之債務之連帶保證人，依前開規定
    ，原告得於上開清償金額限度內，請求其平均分擔（即本件
    50萬元借款之連帶保證人己○○、庚○○、王定金，應各分
    擔3分之1）。據此，原告得請求被告己○○於166,800元之
    範圍內，與被告壬○○負連帶給付責任，逾此部分，洵屬無
    據，不應准許。
  (四)末按給付有確定期限者，債務人自期限屆滿時起，負遲延責
    任。給付無確定期限者，債務人於債權人得請求給付時，經
    其催告而未為給付，自受催告時起，負遲延責任。其經債權
    人起訴而送達訴狀，或依督促程序送達支付命令，或為其他
    相類之行為者，與催告有同一之效力，民法第229條第1項、
    第2項定有明文。又遲延之債務，以支付金錢為標的者，債
    權人得請求依法定利率計算之遲延利息。但約定利率較高者
    ，仍從其約定利率，同法第233第1項所明定。查本件原告請
    求被告給付代償之金額，未定有給付期限，則原告請求自起
    支付命令送達被告之翌日起，依主債務人分別與訴外人台南
    縣善化鎮農會約定之利率計算之利息，並無不合。經查，依
    訴外人台南縣善化鎮農會與系爭借款之借款人即被告戊○○○、壬○○、胡朝和，依約定於逾期未清償時利率分別為年
    息百分之9.5、年息百分之9.5、年息百分之10.05，此有本
    院依職權調取之本院76年度訴字第533號民事判決、85年度
    執字第10343號民事執行卷宗（內含本院76年度訴字第312號
    民事判決）、85年度執字第10188號民事執行卷宗（內含本
    院80年度化簡字第129號民事判決），及原告提出借據3紙在
    卷可稽，又本件對被告戊○○○、己○○、壬○○、丁○○
    、辛○○○、丙○○之支付命令分別於95年9月8日、95年9
    月14日、95年8月25日、95年9月8日、95年8月25日、95年9
    月11日送達於被告，有本院送達證書在卷足憑（詳見本院95
    年度促字第41807號卷宗）。從而，原告請求被告戊○○○
    應給付原告329,237元，及自95年9月9日起至清償日止，按
    年息百分之9.5計算之利息；被告壬○○應給付原告396,650
    元，其中166,800元部分被告己○○應連帶給付，及被告壬○○自95年8月26日起，被告己○○自95年9月15日起，均至
    清償日止，按年息百分之9.5計算之利息；被告丁○○、辛○○○、丙○○應連帶給付原告75,043元，及被告丁○○自
    95年9月9日起，被告辛○○○自95年8月26日起，被告丙○○自95年9月12日起，均至清償日止，按年息百分之10.05計
    算之利息，自屬有據，應予准許。至原告請求逾訴外人台南
    縣善化鎮農會與借款人約定之利率之利息部分，洵屬無據，
    不應准許。
五、末按法院為終局判決時，應依職權為訴訟費用之裁判；又訴
    訟費用，由敗訴之當事人負擔；共同訴訟人因連帶或不可分
    之債敗訴者，應連帶負擔訴訟費用，民事訴訟法第87第1項
    、第78條、第85條第2項分別定有明文。本件原告之訴為有
    理由，訴訟費用9,910元，其中3,608元由被告戊○○○負擔
    ，其中3,652元由被告壬○○負擔，其中1,828元由被告己○○、壬○○連帶負擔；其中822元由被告丁○○、辛○○○
    、丙○○連帶負擔。
六、據上論結，本件原告之訴為有理由，依民事訴訟法第85條第
    1、2項、第87條第1項、第78條，判決如主文。
中　　華　　民　　國　　96　　年　　5 　　月　　7 　　日
                  民事第四庭    法　官　  田幸艷
以上正本證明與原本無異。
如對本判決上訴，須於判決送達後20日內向本院提出上訴狀。
中　　華　　民　　國　　96　　年　　5 　　月　　7 　　日
                                書記官    劉紀君
